【裁判字號】    90,台上,2765
【裁判日期】    900504
【裁判案由】    違反毒品危害防制條例
【裁判全文】
最高法院刑事判決                                九十年度台上字第二七六五號
    上  訴  人  乙○○
                甲○○
    右  一  人
    選任辯護人  李歸坵律師
右上訴人等因違反毒品危害防制條例案件，不服台灣高等法院中華民國九十年二月二
十二日第二審判決（八十九年度上訴字第四四八三號，起訴案號：台灣桃園地方法院
檢察署八十九年度偵字第一五○八號），提起上訴，本院判決如左：
    主  文
上訴駁回。
    理  由
按刑事訴訟法第三百七十七條規定：上訴於第三審法院，非以判決違背法令為理由不
得為之，是提起第三審上訴，應以原判決違背法令為理由，係屬法定要件，如果上訴
理由狀並未依據卷內訴訟資料具體指摘原判決不適用何種法則或如何適用不當，或所
指摘原判決違法情事，顯與法律規定得為第三審上訴理由之違法情形不相適合時，均
應認其上訴為違背法律上之程式，予以駁回。本件原判決撤銷第一審之不當判決，改
判仍論處上訴人乙○○、甲○○共同運輸第二級毒品罪刑（乙○○處有期徒刑八年六
月，甲○○處有期徒刑七年六月），已詳其所憑之證據及認定之理由，並說明上訴
人等否認本件犯罪所持辯解，係推卸刑責之詞，不足採取；從形式上觀察，原判決並
無違背經驗法則、論理法則、調查職責未盡或適用法則不當之違法情形。乙○○上訴
意旨略稱：(一)上訴人誤認所持之物品係類似威而鋼之管制物品，因貪圖便宜而大量採
購，且為避稅而綑綁於身體闖關，原判決認上訴人明知所物品為毒品，違背論理法
則，又原判決認定係由「小胖」委託購買，且邀得知情之甲○○共同運輸云云，未為
必要之調查，於判決理由亦未詳論得心證之理由。(二)梁雁彬於偵查中供稱：「他（指
乙○○）說他幫忙先出；陳某本來就會說英文，不需要透過我翻譯；他只幫我付部分
機票錢，其他部分我自己付，因為他上次去澳門也是我招呼他的」，原審就此事證，
未予斟酌，顯有未洽。(三)持有需具持有之犯意，運輸需有運輸之犯意，不可混淆，運
送過程僅是支配關係一時鬆弛，所謂運送或運輸，並不包含自己行之行為，原判決
引用最高法院五十二年度第四次民刑庭總會會議決議（六）及八十二年度第三次刑事
庭會議決議意旨，認運輸不以為他人運送為必要，即為自己運送者，亦包括在內，惟
原判決就上訴人係為自己施用而持有之運輸犯意，未為必要之調查並於理由中詳細說
明，難謂適法。(四)原判決於事實欄認定上訴人與甲○○及梁雁彬同往荷蘭，費用由「
小胖」負擔，惟於理由欄則說明：「上訴人因不諳外文，乃提供費用邀伊同往荷蘭；
被告二人豈僅為了溝通語言，即願意提供經費予梁彬同遊？」，致事實與理由相矛
盾；又原判決之事實及理由均載明扣案之大麻膏二包驗餘重三‧四一公克，但主文竟
記載驗餘淨重三四一公克，互相抵觸。(五)原判決認上訴人與甲○○素行良窳有所差異
，惟就上訴人另涉之他案是否確有其事，未予查明，以之作為量刑之標準，有違平等
原則等語。甲○○上訴意旨略稱：(一)本件上訴人係被乙○○所矇騙，係被利用之人，
應由乙○○負刑責，原判決將不知情之上訴人論為共同正犯，自有違誤。(二)上訴人一
再供稱帶之物品，以為是違禁物，不知係毒品，就此重要之證據，原審未予調查，
致適用法則不當云云。惟查：原判決就乙○○受綽號「小胖」之委託，前往荷蘭向外
籍人士「科林」購買第二級毒品ＭＤＭＡ，並邀同知情之甲○○同往，連同乙○○自
行購買之大麻、大麻膏共同運輸回國，且乙○○自始即知其私運之物品為第二級毒品
等情，已於判決理由詳得心證之理由，並說明甲○○所辯僅知回之ＭＤＭＡ係違
禁物，不知係毒品云云，係推卸刑責之詞，原判決此部分之論斷，核與卷內資料並無
不符，自無違法；至梁雁彬於偵查中所為如乙○○上訴意旨(二)之供述，縱令屬實，亦
不足以推翻原判決事實之認定，原判決未予審酌，不影響判決本旨，仍非適法之第三
審上訴理由；依原判決認定之事實，乙○○運輸之第二級毒品，一部分係為「小胖」
者運輸，一部分則為自己運輸，原判決論處運送走私物品罪及運輸毒品罪，其法則之
適用並無不當；原判決於事實欄載稱上訴人等邀同外語能力較佳之梁雁彬同往荷蘭與
外籍人士「科林」接洽，同往之費用由「小胖」負擔，於理由欄說明上訴人等前往荷
蘭，實際僅停留三、四夜，且流連舞廳、ＰＵＢ，自無可能僅為此單純之旅遊目的而
提供經費予梁雁彬同邀；原判決上引事實之認定與理由之說明並無矛盾，難認違法；
原判決既已斟酌刑法第五十七條各款所列情狀且未逾越法定刑度，上訴意旨就此原審
得依職權自由裁量之事項，任意指摘量刑不公平，難認適法，至原判決於事實欄及理
由欄均詳本件扣案之大麻膏二包驗餘重量為三‧四一公克，原判決主文第二項載為
三四一公克，顯係誤寫，由原審法院裁定更正即可，此項誤寫不影響判決本旨，不得
據為適法之第三審上訴理由。甲○○上訴意旨並未依據卷內證據資料具體指摘原判決
有何違背法令，僅就原判決採證認事職權之適法行使為事實上之爭執，不涉及原判決
是否違背法令之問題。上訴人等上訴意旨俱核與前揭得為第三審上訴之法定要件不相
適合，應認均為違背法律上之程式，予以駁回。
據上論結，應依刑事訴訟法第三百九十五條前段，判決如主文。
中      華      民      國     九十     年      五      月      四      日
                              最高法院刑事第一庭
                                  審判長法官  施  文  仁
                                        法官  張  淳  淙
                                        法官  林  永  茂
                                        法官  蕭  仰  歸
                                        法官  洪  文  章
      右正本證明與原本無異
                                              書  記  官
中      華      民      國     九十     年      五      月      十      日


司法院資訊處製作；財團法人民間司法改革基金會備份。
